臺灣新北地方法院刑事判決　
110年度訴字第202號
公  訴  人  臺灣新北地方檢察署檢察官
被      告  徐瑋辰




指定辯護人  本院公設辯護人彭宏東  
上列被告因違反毒品危害防制條例案件，經檢察官提起公訴（10
9年偵字第24165號）及移送併辦（109年度偵字第44655號），本
院判決如下：
    主  文
甲○○販賣第二級毒品未遂，處有期徒刑貳年肆月；又犯損壞公務
員職務上掌管之物品罪，處有期徒刑參月，如易科罰金，以新臺
幣壹仟元折算壹日。
扣案如附表編號1、2、5、6所示之毒品，沒收銷燬之；扣案如附
表編號3、4、7所示之毒品、編號8至9所示之行動電話各壹支，
均沒收之。 
    事  實
一、甲○○明知甲基安非他命、甲氧基甲基安非他命係毒品危害防
    制條例第2條第2項第2款所定之第二級毒品，愷他命、4-甲
    基甲基卡西酮、硝甲西泮、硝西泮（起訴書漏載）則係同條
    例第2條第2項第3款、第4款所定之第三級、第四級毒品，不
    得非法持有、販賣，竟於民國109年6月9日，先以如附表編
    號9所示之行動電話，與真實姓名年籍不詳之男子（無證據
    證明未成年，下稱該男子）聯絡後，在新北市○○區○○○○○○○○
    ○○○○○號1至7所示之物後，並於109年6月10日17時許，經以
    如附表編號8所示之行動電話上網，以通訊軟體WECHAT、使
    用帶有暗示販賣毒品之帳號「華陀24H營業中」，引誘他人
    主動與其聯繫，經員警於網路巡邏時發現上開可疑帳號後，
    假冒為毒品買家，透過該帳號與甲○○聯繫，雙方以暗語磋商
    後，約定以新臺幣（下同）8,000元交易毒品咖啡包22包，
    嗣於109年6月11日1時10分許，在新北市○○區○○路0段000號
    前進行交易。甲○○當場交付如附表編號1至3之摻有第二級、
    第三級與第四級毒品與假冒買家之員警後，員警隨即表明身
    分執行職務將其逮捕而未遂。
二、甲○○於前開時地，見員警乙○○、張淳欲執行職務將其逮捕，
    竟基於對公務員施以強暴及損壞公務員職務上掌管物品之犯
    意，駕駛車牌號碼0000-00號自用小客車衝撞員警所使用之
    車牌號碼0000-00號偵防車（下稱甲車）、4310-VG號警用小
    客車（下稱乙車車），致甲車前保險桿、水箱護罩、左大燈
    固定板及乙車前保險桿受損，並使員警乙○○受有右側前臂及
    手部多處淺層撕裂等傷害（此部分不另為公訴不受理，詳後
    述）而妨害員警執行公務。嗣經員警當場逮捕甲○○，並扣得
    甲○○持以聯繫毒品交易所使用如附表編號8、9之行動電話，
    以及如附表編號1至7所示之毒品，始悉上情。
三、案經乙○○告訴及新北市政府警察局新莊分局報告臺灣新北地
    方檢察署檢察官偵查起訴及移送併辦。
    理  由
壹、程序事項
一、關於證據能力之認定：
（一）按被告以外之人於審判外之言詞或書面陳述，除法律有規
      定者外，不得作為證據，刑事訴訟法第159條第1項固有明
      文。惟被告以外之人於審判外之陳述，經當事人於審判程
      序同意作為證據，法院審酌該言詞陳述或書面陳述作成時
      之情況，認為適當者，亦得為證據；當事人、代理人或辯
      護人於法院調查證據時，知有上開刑事訴訟法第159條第1
      項不得為證據之情形，而未於言詞辯論終結前聲明異議者
      ，視為有前項之同意，刑事訴訟法第159條之5亦有明文。
      查本判決下列引用之被告甲○○以外之人於審判外之書面陳
      述，雖屬傳聞證據，惟因檢察官、被告及辯護人等，於本
      院準備程序及審判期日均不爭執其證據能力（見本院卷第
      134、408頁），迄言詞辯論終結時亦均未聲明異議（見本
      院卷第540頁），本院審酌各該證據作成之情況，核無非
      法取證或證明力明顯偏低之瑕疵，以之作為證據，應屬適
      當，依前揭法條規定，認均有證據能力。
（二）次按刑事訴訟法第159條至第159條之5有關傳聞法則（即
      傳聞證據原則上無證據能力）之規定，乃對於被告以外之
      人於審判外之言詞或書面陳述之供述證據所為之規範；至
      非供述證據之書證、物證則無傳聞法則規定之適用，如該
      非供述證據非出於違法取得，並已依法踐行調查程序，即
      不能謂其無證據能力。查本判決下列所引用非供述證據，
      並無證據證明係出於違法取得之情形，復經本院依法踐行
      調查程序，自均有證據能力。　　　
貳、實體事項：　　
一、認定犯罪事實所憑之證據及理由：
（一）前揭事實，業據被告於警詢、偵查、本院審理中坦承不諱
      （見偵卷第15-23、101頁、院卷第419、540頁），就事實
      欄一部分，有員警與被告所使用之「華陀24H營業中」帳
      號之對話紀錄截圖、扣案毒品照片、員警與被告所使用之
      「華陀24H營業中」帳號語音訊息對話譯文、搜索扣押筆
      錄、扣押物品目錄表（見偵卷第43-51頁、58-65、73-78
      、33-35、37-39頁）等在卷可參，就事實欄二部分，有警
      員張淳、乙○○製作之職務報告、天主教輔仁大學附設醫院
      診斷證明書、查獲現場照片、行車紀錄器翻拍照片、公路
      監理電子閘門查詢資料（見偵卷第25、51、55、67、院卷
      第165-166、233、237頁）等附卷足佐，另扣有如附表所
      示之物可查，且就如附表所示之扣案毒品所含毒品成分，
      亦有如附表鑑定書欄所示鑑定報告各1份存卷為憑。
（二）又販賣毒品本屬政府嚴予查緝之不法行為，非可公然為之
      ，更屬重罪，衡情一般持有毒品者，當不致輕易將毒品交
      付他人；況毒品價格不貲、物稀價昂，並無公定之價格，
      不論任何包裝，均可任意分裝增減分量，每次買賣價量，
      亦可能隨時依雙方間之關係深淺、資力、需求量及對行情
      之認知、來源是否充裕、查緝是否嚴緊，購買者被查獲時
      供述購買對象之可能性風險之評估等，因而異其標準，並
      隨時機動調整，非可一概而論。是販毒者從價差或量差中
      牟利方式雖異，其意圖營利之非法販賣行為則一致，茍非
      有利可圖，實無甘冒重罪風險而僅以購入價格更行轉售之
      理。況且販賣毒品之所謂販賣行為，只須行為人主觀上有
      營利之意圖，且客觀上有販賣之行為，即足構成，至於行
      為人所欲謀取者究竟係價差抑或是量差之利益，及其實際
      上是否已經獲利或獲利若干，均非所問。查被告為有智識
      程度之成年人，對於毒品交易為檢警機關嚴予取締之犯罪
      ，法律就此亦有重典處罰乙節，並無不知之理，卻仍欲販
      售第二級毒品等情，雖非屬巨額利潤，但具有從中獲利之
      意圖乙情，應堪認定。
（三）綜上，本案事證明確，被告犯行堪以認定，應依法論科。
二、論罪之法律適用及量刑之審酌情形：
（一）新舊法比較
　　　按行為後法律有變更者，適用行為時之法律。但行為後之
      法律有利於行為人者，適用最有利於行為人之法律。刑法
      第2條第1項定有明文。查被告就事實欄一之行為後，毒品
      危害防制條例業已修正、增訂，並於109年1月15日經總統
      公布，其中第4條、第11條、第17條第2項等規定，於公布
      後6個月即109年7月15日施行。經比較新舊法，結果如下
      ：
    1.關於毒品危害防制條例第4條第2項規定販賣第二級毒品罪
      經修正後，將法定刑中關於所處有期徒刑部分，從7年以
      上有期徒刑提高至10年以上有期徒刑，及關於得併科罰金
      金額，從1,000萬元提高至1,500萬元；同條例第4條第3項
      規定販賣第三級毒品罪經修正後，將法定刑中關於得併科
      罰金金額，從700萬元提高至1,000萬元；同條例第4條第4
      項規定販賣第四級毒品罪經修正後，將法定刑中關於得併
      科罰金金額，從300萬元提高至500萬元；是此部分修正後
      之法律並未較有利於行為人。　　
　  2.又修正後毒品危害防制條例第9條增訂第3項規定「犯前5
      條之罪而混合二種以上之毒品者，適用其中最高級別毒品
      之法定刑，並加重其刑至二分之一」。查扣案被告所欲販
      賣之如附表編號3所示之咖啡包，檢出第三級毒品4-曱基
      甲基卡西酮及微量第四級毒品硝西泮等成分；附表編號6
      所示之咖啡包，檢出含有第二級毒品甲氧基甲基安非他命
      、第三級毒品4-甲基甲基卡西酮成分，屬混合2種以上毒
      品，依修法前之審判實務所持法律見解，僅依刑法第55條
      規定從一重適用最高級別毒品所定之法定刑即為已足，惟
      依增訂之同條例第9條第3項規定，上開情形必須加重其刑
      至二分之一，經比較新舊法結果，修正後之規定並未較有
      利於行為人。
    3.毒品危害防制條例第17條第2項原規定「犯第4條至第8條
      之罪於偵查及審判中均自白者，減輕其刑。」修正為「犯
      第4條至第8條之罪於偵查及歷次審判中均自白者，減輕其
      刑。」，修正後偵審自白減刑之要件較修正前嚴格，屬於
      法律變更之情形，且修正後規定亦未較有利於行為人。
    4.綜合全部罪刑之結果比較後，顯以舊法即行為時法較有利
      於被告，自應適用修正前之舊法。
（二）罪名：
    1.核被告就事實欄一所為，係犯修正前毒品危害防制條例第
      4條第6項、第2項、第3項、第4項之販賣第二級、第三級
      、第四級毒品未遂罪；就事實欄二所為，係犯刑法第135
      條第1項對依法執行職務之公務員施以強暴及同法第138條
      毀損公務員公務上掌管之物品罪。
    2.被告販賣附表編號1、2、3所示第二級、第三級、第四級
      毒品前後持有第二級、第三級、第四級毒品之低度行為，
      及意圖販賣而持有附表編號4、5、6、7所示毒品之低度行
      為均為販賣第二級、第三級、第四級毒品之高度行為所吸
      收，均不另論罪。
（三）罪數：　　
    1.被告販賣附表編號1至3所示之第二級、第三級、第四級毒
      品未遂行為，係被告以一行為同時觸犯修正前毒品危害防
      制條例第4條第6項、第2項、第3項、第4項之販賣第二級
      、第三級及第四級毒品未遂罪名，為想像競合犯，應從一
      重之修正前毒品危害防制條例第4條第6項、第2項販賣第
      二級毒品未遂罪論處。
　　2.另被告基於單一之決意，於密接之時間、地點，妨害員警
      執行公務，並致員警之甲車、乙車毀損之結果，其乃以一
      行為，觸犯妨害公務及毀損公務員掌管物品罪，為想像競
      合犯，依刑法第55條規定，從一重論以刑法第138條之損
      壞公務員職務上所掌管物品罪。
  　3.被告就事實欄一、二所犯上開販賣第二級毒品未遂罪以及
      損壞公務員職務上所掌管物品罪，犯意各別，行為互殊，
      應分論併罰。
（四）移送併辦
　　　檢察官移送併辦部分（臺灣新北地方檢察署檢察官109年
      度偵字第44655案件），與本案檢察官所起訴意圖販賣而
      持有附表編號5、6所示毒品部分，屬於同一事實，具有實
      質上一罪關係，本院自得併予審究。
（五）刑之加重與減輕事由
　  1.未遂犯減輕
　　  被告已著手於販賣第二級毒品犯罪行為之實行而不遂，為
      未遂犯，爰依刑法第25條第2 項規定，按既遂犯之刑減輕
      其刑。
　　2.毒品危害防制條例減輕部分：
　　　被告就事實欄一所犯販賣毒品犯行，於警詢、偵訊及本院
      審理中已自白犯罪，業如前述，爰依修正前毒品危害防制
      條例第17條第2項規定減輕其刑，並依法遞減之。
　　3.至辯護人雖主張：被告有供出毒品上游，請求適用毒品危
      害防制條例第17條第1項減刑等語（見院卷第133頁）。然
      按毒品危害防制條例第17條第1項規定，供出毒品來源，
      因而查獲其他正犯或共犯者，減輕或免除其刑。所謂供出
      毒品來源，係指犯罪行為人供出毒品來源之人，或與其具
      有共同正犯、共犯（教唆犯、幫助犯）關係之毒品由來之
      人，使調查或偵查犯罪之公務員得據以對之發動調查或偵
      查程序，並因此而確實查獲其人、其犯行者，始足該當（
      最高法院110年度台上字第4641號判決意旨參照）。經查
      ：被告於109年6月11日新莊分局福營派出所內製作第一次
      筆錄中表示，毒品上游將會備齊資料後再提供與警方，但
      至今被告仍未提供任何上游訊息給與警方，故警方無法查
      獲上游一情，此有新北市政府警察局新莊分局110年4月14
      日新北警莊刑字第1104012374號函及所附員警職務報告在
      卷可佐（見院卷第159-161頁），是依上開說明，被告於
      本案並未因其供述而確實查獲毒品來源之人，故無毒品危
      害防制條例第17條第1項減刑規定之適用，併予說明。
　　4.累犯不予加重
　　　被告前因傷害案件，經臺灣新北地方法院以109年度審簡
      字第422號判決判處有期徒刑3月確定，於109年12月1日易
      科罰金執行完畢，有臺灣高等法院被告前案紀錄表存卷可
      查（見院卷第14-15頁）。被告受有期徒刑執行完畢後，5
      年以內故意再犯上開有期徒刑之罪，為累犯；依司法院釋
      字第775號解釋所示，為避免發生罪刑不相當之情形，法
      院就該個案依該解釋意旨，裁量是否加重最低本刑；考量
      被告構成累犯之犯罪紀錄，與本案罪名、犯罪類型、罪質
      完全不同，如適用刑法第47條第1項累犯加重之規定，容
      有罪刑不相當之情事，故不依刑法第47條第1項規定加重
      其刑，併此敘明。
三、量刑部分：
    爰以行為人之責任為基礎，審酌被告無視於國家防制毒品危
    害之禁令，竟意圖營利、販賣毒品與他人，戕害國民健康及
    社會秩序，且犯後竟駕駛自用小客車衝撞執行職務之警員，
    並損壞以納稅人稅捐購買之公物，應予非難，兼衡其犯罪之
    動機及目的與前案記錄，素行尚可，有臺灣高等法院被告前
    案紀錄可參，又被告自陳：學歷為高中肄業，現為白牌車司
    機，未婚無子女、亦無需扶養父母等語之智識程度、家庭生
    活以及經濟狀況（見院卷第418頁），其販賣毒品種類、數
    量、所得利益，以及妨害公務之情節，與毀損物品之價值等
    ，嗣後並坦承犯行，與告訴人即受傷之警員乙○○和解，犯後
    態度尚稱良好等一切情形，量處主文所示之刑，並就損壞公
    務員職務上掌管之物品罪部分所處之刑，諭知易科罰金之折
    算標準。
四、沒收部分：
（一）扣案之如附表編號1、2、5、6所示之毒品均檢出含有第二
      級毒品成分，屬被告於本案著手販賣毒品犯行而持有之違
      禁物，應依毒品危害防制條例第18條第1項前段之規定，
      不問屬於犯人與否，均宣告沒收銷燬之。又扣案如附表編
      號3、4、7所示之毒品則均檢出含有第三級毒品甚或第四
      級毒品成分，亦屬被告於本案著手販賣毒品犯行而持有之
      違禁物，不問屬於犯罪行為人與否，依刑法第38條第1項
      規定沒收之。
（二）按犯第4條至第9條、第12條、第13條或第14條第1項、第2
      項之罪者，其供犯罪所用之物，不問屬於犯罪行為人與否
      ，均沒收之，毒品危害防制條例第19條第1項明文。查扣
      案之附表編號8至9所示之行動電話各1支，係被告用以聯
      繫毒品上游以及下游買家，而為本案供販賣毒品犯行所用
      之物，業據其供述在卷（見偵卷第100頁），不問屬於犯
      罪行為人與否，應依毒品危害防條例第19條第1項之規定
      宣告沒收。
參、不另為公訴不受理　　　
一、公訴意旨另以：被告於事實欄二所示時、地，基於傷害之犯
    意，駕駛車牌號碼0000-00號自用小客車衝撞員警之甲車、
    乙車，致執行逮捕職務之員警即告訴人乙○○受有右側前臂及
    手部多處淺層撕裂等傷害，因認被告亦涉犯刑法第277條第1
    項之傷害罪嫌等語。
二、按告訴乃論之罪，告訴人於第一審言詞辯論終結前，得撤回
    其告訴；又告訴經撤回者，應諭知不受理之判決。刑事訴訟
    法第238條第1項、第303條第3款分別定有明文。查：公訴意
    旨認被告此部分另涉犯刑法第277條第1項之傷害罪嫌，依同
    法第287條之規定，須告訴乃論。茲因告訴人乙○○與被告調
    解成立，並已撤回此部分之告訴，此有本院110年度司刑移
    調字第200號調解筆錄、刑事撤回告訴狀（見院卷第165-166
    、233頁）附卷可參，依前開說明，本應為不受理之判決，
    然因公訴意旨認此部分與前揭損壞公務員職務上掌管之物品
    罪部分，具有裁判上一罪關係，爰不另為不受理之諭知，併
    此敘明。　
據上論斷，應依刑事訴訟法第299條第1項前段，判決如主文。
本案由檢察官丙○○提起公訴，經檢察官王凌亞、張啟聰到庭執行
職務。
中　　華　　民　　國　　111 　年　　12　　月　　 6　　日
　　　　　　　    刑事第八庭  審判長法  官  楊仲農
　　　　　　　
                                    法　官　黃秀敏

                                    法　官　謝茵絜
上列正本證明與原本無異。
如不服本判決，應於判決送達後20日內敘明上訴理由，向本院提
出上訴狀 (應附繕本) ，上訴於臺灣高等法院。其未敘述上訴理
由者，應於上訴期間屆滿後20日內向本院補提理由書「切勿逕送
上級法院」。
                                    書記官  王昱平
中　　華　　民　　國　　111 　年　　12　　月　　8 　　日
附錄本判決論罪之法律條文：
修正前毒品危害防制條例第4條
製造、運輸、販賣第一級毒品者，處死刑或無期徒刑；處無期徒
刑者，得併科新臺幣二千萬元以下罰金。
製造、運輸、販賣第二級毒品者，處無期徒刑或七年以上有期徒
刑，得併科新臺幣一千萬元以下罰金。
製造、運輸、販賣第三級毒品者，處七年以上有期徒刑，得併科
新臺幣七百萬元以下罰金。
製造、運輸、販賣第四級毒品者，處五年以上十二年以下有期徒
刑，得併科新臺幣三百萬元以下罰金。
製造、運輸、販賣專供製造或施用毒品之器具者，處一年以上七
年以下有期徒刑，得併科新臺幣一百萬元以下罰金。
前五項之未遂犯罰之。
中華民國刑法第135條
對於公務員依法執行職務時，施強暴脅迫者，處3年以下有期徒
刑、拘役或30萬元以下罰金。
意圖使公務員執行一定之職務或妨害其依法執行一定之職務或使
公務員辭職，而施強暴脅迫者，亦同。
犯前二項之罪而有下列情形之一者，處6月以上5年以下有期徒刑
：
一、以駕駛動力交通工具犯之。
二、意圖供行使之用而攜帶兇器或其他危險物品犯之。
犯前三項之罪，因而致公務員於死者，處無期徒刑或7年以上有
期徒刑；致重傷者，處3年以上10年以下有期徒刑。
中華民國刑法第138條
毀棄、損壞或隱匿公務員職務上掌管或委託第三人掌管之文書、
圖畫、物品或致令不堪用者，處5年以下有期徒刑。
附表
編號 扣案物名稱及數量 鑑定結果 鑑定書 1 勞斯萊斯(ROLLSROYCE)標誌圖案黑色包裝內含淡橘色粉末2包（檢體編號：C0000000-0） 一、總毛重：15.6444公克（含2個包裝袋重） 二、總淨重：12.7536公克 三、總驗餘淨重：12.4711公克 四、結果：檢出第二級毒品甲氧基甲基安非他命成分。 臺北榮民總醫院109年8月4日北榮毒鑑字第C0000000號毒品成分鑑定（見偵卷第121頁） 2 勞斯萊斯(ROLLSROYCE)標誌圖案黑色包裝白色粉末3包（檢體編號：C0000000-0） 一、總毛重：23.9504公克（含3個包裝袋及1張標籤重） 二、總淨重：19.663公克 三、總驗餘淨重：19.396公克 四、結果：檢出第二級毒品甲氧基甲基安非他命成分。  3 毒品咖啡包（彩色外包裝）17包 （編號1-17）  一、總毛重：99.13公克（包裝總重約15.30公克） 二、總淨重：83.83公克（編號5取0.16公克鑑驗用罄） 三、總驗餘淨重：82.67公克 四、結果：檢出第三級毒品”4-曱基甲基卡西酮 ”(4-methylmethcathinone、Mephedrone、4-MMC)及微量第四級毒品”硝西泮(耐妥眠)”(Nitrazepam)等成分。 五、推估第三級毒品4-曱基甲基卡西酮驗前總純質淨重約4.19公克　 内政部警政署刑事警察局109年9月4 日刑鑑字第1090066094號鑑定書(見偵卷第117至118頁) 4 毒品咖啡包（彩色外包裝）31包 （編號1-31） 一、總毛重：173.64公克（包裝總重約28.52公克） 二、總淨重：145.12公克（編號12取1.02公克鑑驗用罄） 三、總驗餘淨重：144.17公克 四、結果：檢出第三級毒品”4-曱基甲基卡西_ ”(4-methylmethcathinone、Mephedrone、4-MMC)及微量第四級毒品”硝西泮(耐妥眠)”(Nitrazepam)等成分。 五、推估第三級毒品4-曱基甲基卡西酮驗前總純質淨重約5.80公克 内政部警政署刑事警察局109年9月4 日刑鑑字第1090066095號鑑定書(見偵卷第119-120頁) 5  黃色心形錠劑2顆（檢體編號：C0000000-0） 一、總毛重：0.8228公克（含1個塑膠袋及1張標籤重） 二、總淨重：0.5809公克 三、總驗餘淨重：0.2942公克 四、結果：檢出第二級毒品甲氧基曱基安非他命成分。 臺北榮民總醫院109年8月4日北榮毒鑑字第C0000000號毒品成分鑑定書(一)(二)(見偵卷第123-125頁) 6 櫻花圖案粉紅色橢圓形錠劑19顆（檢體編號：C0000000-0） 一、總毛重：14.922公克（含1個塑膠袋及1張標籤重） 二、總淨重：13.9923公克 三、總驗餘淨重：13.249公克 四、結果：檢出第二級毒品曱基安非他命成分、第三級毒品硝甲西泮等成分。  7 白色粉末10包（檢體編號：C0000000-0） 一、總毛重：10.329公克（含11個塑膠袋及1張標籤重） 二、總淨重：7.2635公克 三、總驗餘淨重：7.2620公克 四、結果：檢出第三級毒品愷他命成分。  8 IPHONE XS MAX手機1支（內有SIM卡：0000000000） 無。 無。 9 IPHONE XR手機1支（無SIM卡） 無。 無。